# 子公司分立，母公司股权投资会计处理

提问人：xiaohe8159 时间：2011-06-23 10:17:29
甲公司对乙公司全资控股，现乙公司分立为A和B两个独立的公司，甲公司账面长期股权投资—A公司和长期股权投资—B公司的余额如何确定？
根据企业会计准则-长期投资的规定，对控股子实行成本法核算。因此，在成本法核算下的长期股权投资，是不随子公司所有者权益变化而变化的。当子公司分立后，(一)重新确定的长期投资成本：是按初始投资成本进行划分，还是按账面净资产进行划分；(二)划分比例如何确定，是按分立的账面资产减账面负债来确定净资产，进而确定长期股权投资成本，还是按人为设定的比例进行划分，还是按资产负债的公允价值进行比例计算；(三)当实际划分的资产和负债数与净资产的划分数非同比例时，出现的差异数如何处理？
该贴已经同步到 xiaohe8159的微博

回答人：chenyiwei
没有明确的规定，个人比较倾向于oshistone的看法。

提问人：呼叫帮助 时间：2012-06-27 14:13:06
回复 chenyiwei 的帖子
本公司是一家以从事房地产为主的股份有限公司（以下简称A公司），股东为甲、乙两个自然人，投资比例分别为60%和40%。A公司资产总额为 10 亿元，负债总额为 4 亿元，所有者权益为 6 亿元，所有者权益中：股本总额 4 亿元，资本公积0.2亿元，盈余公积0.3亿元，未分配利润1.5亿元。
A公司打算将长期股权投资 8000 万元分立出去（对三家房产公司的投资成本），成立一家投资集团股份有限公司（以下简称B公司）。A公司分立出去的资产、净资产情况如下： 长期股权投资 8000 万元，股本 5000 万元，资本公积 300 万元，盈余公积 450 万元，未分配利润 2250 万元。 新设B公司的股本总额为 5000 万元，甲、乙两股东持股比例不变，分别占60%和40%。 向陈版请教如下问题： 1 、本案是否符合特殊分立的税务处理规定？ 2 、本案中股权支付总额和交易支付总额分别为多少？ 3 、A公司股东在该企业分立发生时取得的股权支付金额占交易支付总额的比例为多少？ 现有以下两种不同观点： 第一种观点认为：
股权支付金额为 5000 万元，交易支付总额为 8000 万元，故被分立企业股东在该企业分立发生时取得的股权支付金额占其交易支付总额的比例为62.5%，未达到85%，根据财税[2009]59号文有关规定，应采取一般性税务处理。 第二种观点认为：股权支付金额为5000 万元，交易支付总额为 5000 万元，故被分立企业股东在该企业分立发生时取得的股权支付金额占其交易支付总额的比例为100%，超过85%，根据财税[2009]59号文有关规定，可选择特殊性税务处理。 不知这两种观点到底哪一种正确，或者另有其他高见，敬请陈版指点。

回答人：chenyiwei
此问题是税务专业问题，本人研究不多，请税务专业人士协助。你也可以到税务版面上发帖子咨询。谢谢。

提问人：feeling1206 时间：2013-11-05 07:30:49
（三）是计入资本公积还是投资收益呢，不知道哪里有相关依据 @chenyiwei

回答人：chenyiwei
分立交易无论是站在被分立企业还是新设企业层面都作为权益性交易处理，因此如有差额，通常理解计入资本公积较多。